臺北高等行政法院判決　　　　　　　　　　　　　　　九十三年度簡字第五六三號
　　原　　　告　甲○○
　　被　　　告　勞工保險局
　　代　表　人　乙○總經理）.
　　訴訟代理人　丙○○
　　　　　　　　丁○○
右當事人間因勞保事件，原告不服行政院勞工委員會中華民國九十二年四月三十日勞
訴字第○九二○○一○五二六號訴願決定，提起行政訴訟。本院判決如左：
　　主  文
原告之訴駁回。
訴訟費用由原告負擔。
　　事  實
緣原告以其於民國（下同）九十年八月六日發生車禍致顏面遺存醜形，於九十一年九
月四日自行檢附財團法人佛教慈濟綜合醫院（下稱慈濟醫院）分別於九十一年八月十
二日及九十一年二月二十七日出具之勞工保險殘廢診斷書及傷病診斷書，向被告申請
普通傷害殘廢給付暨九十年八月十日至九十年八月二十二日期間傷病給付。案經被告
審查結果，以九十一年十月三十日保承行字第○九一六○六八四○六○號函投保單位
聯峰音樂城，並副知原告，略以原告已於九十年七月二十九日被投保單位聯峰音樂城
革職，惟投保單位遲至九十年八月六日始申報原告退保，不符勞工保險條例第十一條
規定，依法自原告離職翌日—九十年七月三十日起取消其被保險人資格，原發保險卡
作廢，已繳之保險費，依同條例第十六條第二項規定不予退還，另原告於九十年十月
十八日再由財團法人東區職業訓練中心加保，原告所患係九十年八月六日受傷所致，
屬停保期間發生事故所致之殘廢，依同條例第十九條規定，所請殘廢給付應不予給付
，另所請九十年八月十日至同年月二十二日期間傷病給付亦不予給付。原告不服，向
勞工保險監理委員會（下稱監理會）申請審議，經該會以九十二年一月二十七日（91
）保監審字第四四七五號審議駁回。原告猶未甘服，提起訴願，亦遭決定駁回，遂向
本院提起行政訴訟。茲摘敘兩造訴辯意旨如次：
甲、原告起訴意旨略謂：
一、原告於九十年七月二十九日當天並未遭雇主革職，同年八月一日亦曾上班，被告
    製作之業務訪查訪問紀錄之訪查對象並非原告老闆。原告於聯峰音樂城擔任店長
    職務，該音樂城負責人為游充宏，其於九十一年一月十五日在台灣台東地方法院
    台東簡易庭行調解程序時，已表示係誤會一場，其並不知上情，乃訴外人游釋邦
    處置不當，其並未授權將原告革職，故革職原告者並非該單位負責人。參照台灣
    台東地方法院台東簡易庭九十年度東小調字第一九六號調解筆錄之記載，原告與
    雇主間因給付工資事件，於九十一年一月十五日在該簡易庭調解成立，雙方簽名
    之調解筆錄載明雇主願給付原告新台幣（下同）二八、○○○元，此即原告至九
    十年八月份止之薪資，可證原告與雇主間九十年七月二十九日以後仍有聘僱關係
    存在。
二、按勞工保險條例第十一條規定，原告之投保單位並未列表通知原告退保，導致原
    告無法續保，故該投保單位有違上開規定。且依勞工保險條例第十九條第一項及
    其施行細則第十六條第二項規定，上開投保單位係於九十年八月六日將原告申報
    退保，而原告之保險事故發生於同一日二十時，符合上開規定，亦有勞工保險被
    保險人年資資料可參。故原告實際上係於九十年八月六日方由投保單位辦理退保
    手續，被告應核給原告所請傷病給付及殘廢給付，被告以上開業務訪查訪問紀錄
    之內容，認定原告於九十年七月二十九日即遭雇主革職，並自同年七月三十日起
    取消原告投保資格，並不合理。
三、按勞動基準法第五條規定：「雇主不得以強暴、脅迫、拘禁或其他非法之方法，
    強制勞工從事勞動。」，訴外人游釋邦以下跪認錯及罰款八萬元之敲詐方式脅迫
    原告，原告無法認同，欲向單位負責人報告，反遭訴外人游釋邦蓄意陷害。另依
    勞動基準法第十二條第一項第三款規定，未宣告確定，雇主不得預告終止契約，
    且原告事後係行法律途徑，當時尚未宣告確定，依無罪推論，應以宣告確定日九
    十一年二月六日起算，原告於九十一年三月二十二日前應享有繼續在聯峰音樂城
    上班及勞工保險權益，故投保單位違反上開規定，脅迫敲詐原告，導致無法上班
    ，且未列表通知原告。又依勞動基準法第十六條規定，雇主須於十日前預告終止
    契約，原告於九十年七月二十九日正常上班，同年月三十日及三十一日為休假期
    間，嗣遭強迫威脅無法繼續上班，係屬非自願性離職，非遭革職，倘以當日起算
    十日，則於同年八月九日前應享有工作及勞工保險之權益，其投保單位於同年八
    月六日違反規定提前退保，有損原告勞工權益。
四、基於保障勞工權益，並加強勞雇關係，故請撤銷訴願決定、審議審定及原處分，
    並判命被告作成核給原告所請傷病給付及殘廢給付之處分。
乙、被告答辯意旨略謂：
一、按「年滿十五歲以上，六十歲以下之左列勞工，應以其雇主或所屬團體或所屬機
    構為投保單位，全部參加勞工保險為被保險人．．。」、「左列人員得準用本條
    例之規定，參加勞工保險：．．二、受僱於僱用未滿五人之第六條第一項第一款
    至第三款規定各業之員工。．．」、「符合第六條規定之勞工，各投保單位應於
    其所屬勞工到職、入會、到訓、離職、退會、結訓之當日，列表通知保險人；其
    保險效力之開始或停止，均自應為通知之當日起算。．．」、「勞工保險之保險
    費一經繳納，概不退還。但非歸責於投保單位或被保險人之事由所致者，不在此
    限。」、「被保險人或其受益人，於保險效力開始後，停止前發生保險事故者，
    得依本條例規定，請領保險給付。」勞工保險條例第六條第一項、第八條第一項
    、第十一條、第十六條第二項及第十九條第一項分別定有明文。次按「投保單位
    於其所屬勞工離職、退會、結（退）訓之當日辦理退保者，其保險效力於投保單
    位將退保申報表送達保險人或郵寄之當日二十四時停止；投保單位非於勞工離職
    、退會、結（退）訓之當日辦理退保者，其保險效力於離職、退會、結（退）訓
    之當日二十四時停止。」、「前二項郵寄之當日，以原寄郵局郵戳為準。」同條
    例施行細則第十六條第二項（被告誤載為第一項）及第三項復有明文。
二、原告以其於九十年八月六日發生車禍致顏面遺存醜形，向被告申請普通傷害殘廢
    給付暨同年八月十日至二十二日期間傷病給付，而其平均日投保薪資為七一三．
    三三元，所請勞工保險殘廢給付標準表第五十七項第九等級殘廢給付之給付標準
    為二二○日，所請殘廢給付金額為一五六、九三三元，另所請九十年八月十日至
    二十二日普通傷病給付，以平均日投保薪資乘以百分之五十再乘以十三日計算，
    應為四、六三七元，共計所請金額為一六一、五七○元。案經被告審查結果，以
    其已於九十年七月二十九日經其投保單位聯峰音樂城革職，此有該投保單位出具
    之說明文件及勞工保險加、退保申報表影本等資料可稽，該投保單位遲至九十年
    八月六日始申報其退保，被告乃以九十一年十月三十日保承行字第○九一六○六
    八四○六○號函知其投保單位聯峰音樂城，並副知原告，自九十年七月三十日起
    取消其被保險人資格，已繳保險費不予退還，所請給付不予給付，並經審議審定
    及訴願決定維持在案。
三、被告係於九十一年九月十九日前往聯峰音樂城進行業務訪查，當天訪查對象游釋
    邦表明係聯峰音樂城之經理，始作成上開訪查訪問記錄，並無當場要求其提出身
    分證明文件。經該音樂城之經理游釋邦告稱：「陳君係本單位之前店長，因其在
    九十年七月二十九日．．事故，於當日被本單位革職，因事後一周在走法律途徑
    ，勞保延至九十年八月六日才退保。」，是原告既已於九十年七月二十九日為投
    保單位解僱，其投保單位雖遲至同年八月六日始為其申報退保，惟依勞工保險條
    例第十一條及同條例施行細則第十六條第二項規定，其保險效力自同年七月三十
    日起停止，被告遂於同年月三十日起取消其投保資格，另原告於同年八月六日因
    發生車禍而申請殘廢給付及傷病給付部分，係屬退保後事故，應不予給付。
四、原告所提台灣台東地方法院台東簡易庭九十年度東小調字第一九六號調解筆錄，
    其筆錄所載雇主應給付原告之二八、○○○元部分，係雇主違反勞動基準法第二
    十六條規定預扣原告九十年七月份之薪資，此有原告所提訴願書（被告九十年二
    月二十日收文）理由五可資參照，並非原告所述係其九十年八月份為止之薪資，
    故該調解程序係其與雇主間之給付工資事件，無法證明渠等於九十年七月三十日
    至同年八月六日間仍有僱傭關係之存在，併予敘明。
五、請駁回原告之訴，訴訟費用由原告負擔。
    理  由
一、被告代表人原為廖碧英，九十三年五月二十日變更為蔡吉安，嗣於同年六月十六
    日變更為乙○，茲由渠等具狀聲明承受訴訟，核無不合，應予准許。
二、按「年滿十五歲以上，六十歲以下之左列勞工，應以其雇主或所屬團體或所屬機
    構為投保單位，全部參加勞工保險為被保險人．．。」、「左列人員得準用本條
    例之規定，參加勞工保險：．．二、受僱於僱用未滿五人之第六條第一項第一款
    至第三款規定各業之員工。．．」、「符合第六條規定之勞工，各投保單位應於
    其所屬勞工到職、入會、到訓、離職、退會、結訓之當日，列表通知保險人；其
    保險效力之開始或停止，均自應為通知之當日起算。．．」、「勞工保險之保險
    費一經繳納，概不退還。但非歸責於投保單位或被保險人之事由所致者，不在此
    限。」、「被保險人或其受益人，於保險效力開始後，停止前發生保險事故者，
    得依本條例規定，請領保險給付。」勞工保險條例第六條第一項、第八條第一項
    、第十一條、第十六條第二項及第十九條第一項分別定有明文。次按「投保單位
    於其所屬勞工離職、退會、結（退）訓之當日辦理退保者，其保險效力於投保單
    位將退保申報表送達保險人或郵寄之當日二十四時停止；投保單位非於勞工離職
    、退會、結（退）訓之當日辦理退保者，其保險效力於離職、退會、結（退）訓
    之當日二十四時停止。」、「前二項郵寄之當日，以原寄郵局郵戳為準。」同條
    例施行細則第十六條第二項及第三項復有明文。
三、本件原告以其於九十年八月六日發生車禍致顏面遺存醜形，於九十一年九月四日
    自行向被告申請普通傷害殘廢給付暨九十年八月十日至九十年八月二十二日期間
    傷病給付。案經被告審查結果，以九十一年十月三十日保承行字第○九一六○六
    八四○六○號函投保單位聯峰音樂城，並副知原告略以原告已於九十年七月二十
    九日被投保單位聯峰音樂城革職，惟投保單位遲至九十年八月六日始申報原告退
    保，不符勞工保險條例第十一條規定，依法自原告離職翌日—九十年七月三十日
    起取消其被保險人資格，原發保險卡作廢，已繳之保險費，依同條例第十六條第
    二項規定不予退還，另原告於九十年十月十八日再由財團法人東區職業訓練中心
    加保，原告所患係九十年八月六日受傷所致，屬停保期間發生事故所致之殘廢，
    依同條例第十九條規定，所請殘廢給付應不予給付，另所請九十年八月十日至同
    年月二十二日期間傷病給付亦不予給付。原告不服，循序起訴謂其於九十年七月
    二十九日當天並未遭雇主革職，被告業務訪查訪問紀錄之訪查對象並非其雇主，
    且其雇主游充宏九十一年一月十五日在台灣台東地方法院台東簡易庭行調解程序
    時，已表示其未授權游釋邦將原告革職，而依台灣台東地方法院台東簡易庭九十
    年度東小調字第一九六號調解筆錄之記載，雇主願給付原告至九十年八月份止之
    薪資二八、○○○元，可證原告與雇主間九十年七月二十九日以後仍有聘僱關係
    存在，又投保單位係於九十年八月六日將原告申報退保，而原告之保險事故發生
    於同一日二十時，符合傷病給付及殘廢給付之規定，依勞動基準法第五條、第十
    二條第一項第三款之規定，原告未受有期徒刑以上刑之宣告確定，雇主不得不經
    預告終止契約，而自原告受有期徒刑以上刑之宣告確定日九十一年二月六日起算
    ，於九十一年三月二十二日前原告應享有繼續在聯峰音樂城上班及勞工保險權益
    ，另依勞動基準法第十六條規定，雇主須於十日前預告終止契約，倘以原告九十
    年七月二十九日正常上班當日起算十日，則原告於同年八月九日前應享有工作及
    勞工保險之權益（詳如事實欄所載）云云。惟查：
１、本件原告離職之日期應為九十年七月二十九日，此有被告所屬台東辦事處於九十
    一年九月十九日前往聯峰音樂城進行業務訪查時，該音樂城經理游釋邦告稱：「
    陳君係本單位之前店長，因其在九十年七月二十九日在本單位發生偷竊事故，侵
    占本單位財物，已於當日被本單位革職，惟因事後一周在走法律途徑，勞保延至
    九十年八月六日才退保。」等語在卷可稽（詳見被告所屬台東辦事處九十一年九
    月十九日九十一保東辦字第六六○號函送業務訪查訪問紀錄之記載）。原告主張
    接受被告訪談之游釋邦並非其雇主，不能以其談話逕認原告業於九十年七月二十
    九日遭雇主革職乙節，復經被告於九十三年四月三十日以保秘法字第○九三六○
    ○○八三○○號函送由聯峰音樂城及其負責人游充宏具名之證明文件，說明：「
    甲○○，身分證字號：Ｚ000000000，於民國九十年七月二十九日侵占聯峰音樂城
    之物品，當場查獲，並於當日革職，經台東地方法院刑事判決侵占罪成立，空口
    無憑，特此證明。」等語附卷可證。至原告所提台灣台東地方法院台東簡易庭九
    十年度東小調字第一九六號調解程序筆錄記載雇主願給付原告之二八、○○○元
    部分，乃雇主違反勞動基準法第二十六條規定預扣原告九十年七月份之薪資，亦
    有原告所提訴願書（被告九十年二月二十日收文）理由五可資參照，尚非原告於
    本件訴訟所陳係其九十年八月份為止之薪資，故本件無法以該調解程序筆錄證明
    原告與聯峰音樂城於九十年七月三十日至同年八月六日間仍有僱傭關係之存在。
    況徵諸本院卷附台灣台東地方法院九十年度易字第三二○號刑事判決及台灣高等
    法院花蓮分院九十年度上易字第三○八號刑事判決，均認定原告有於九十年七月
    二十九日侵占聯峰音樂城物品之事實，則聯峰音樂城於查獲是日即將原告解僱，
    核與常情無違，堪認本件原告離職之日期應為九十年七月二十九日。
２、綜上事證，原告既已於九十年七月二十九日為投保單位解僱而離職，其投保單位
    雖遲至同年八月六日始為其申報退保，惟依勞工保險條例第十一條及同條例施行
    細則第十六條第二項規定，各投保單位應於其所屬勞工離職之「當日」列表通知
    保險人，其保險效力之停止，自「應為通知之當日」起算，若投保單位非於勞工
    離職之當日辦理退保者，其保險效力於離職之當日二十四時停止，則本件原告勞
    工保險之保險效力應自其離職之當日即九十年七月二十九日二十四時停止，從而
    ，被告所為自九十年七月三十日起取消原告被保險人資格，原發保險卡作廢，已
    繳之保險費不予退還，另原告於同年八月六日因發生車禍而申請殘廢給付及傷病
    給付部分，係屬退保後事故，應不予給付之處分，於法洵屬有據。
３、勞動基準法第五條、第十二條第一項第三款及第十六條規定，係規範勞雇間關係
    與勞動契約之終止，並非規範保險人（即被告）與被保險人（於本件為原告）間
    之保險契約效力，縱原告之雇主未遵守上開勞動基準法之規定，亦不因此而影響
    本件依勞工保險條例第十一條及同條例施行細則第十六條第二項之規定認定保險
    效力之停止日期，是原告主張本件保險效力應依上開勞動基準法之規定加以認定
    云云，自無可採。
四、綜上所述，原處分並無違誤，審議審定、訴願決定遞予維持，俱無不合。原告徒
    執前詞聲明撤銷，及請求判命被告作成核給原告所請傷病給付及殘廢給付之處分
    ，均為無理由，應予駁回。
五、本件適用簡易訴訟程序，爰不經言詞辯論逕為判決，併予敘明。
據上論結，本件原告之訴為無理由，爰依行政訴訟法第二百三十三條第一項、第二百
三十六條、第九十八條第三項前段，判決如主文。
中　　華　　民　　國　　九十三　　　年　　　十一　　　月　　  三十　　　日
                            臺 北 高 等 行 政 法 院   第 六 庭
                                                    法  官　曹瑞卿
右為正本係照原本作成。
本件以訴訟事件所涉及之法律見解具有原則性者為限，始得於本判決送達後二十日內
向本院提出上訴狀並表明上訴理由，如已於本判決宣示後送達前提起上訴者，應於判
決送達後二十日內補具上訴理由（均按他造人數附繕本），且經最高行政法院許可後
方得上訴。
中　　華　　民　　國　　九十三　　　年　　　十一　　　月　　  三十　　　日
            　　　　　　　　　　　 　　　    　     書記官  方偉皓
